【裁判字號】    97,交聲,1706
【裁判日期】    970714
【裁判案由】    聲明異議
【裁判全文】
臺灣臺中地方法院交通事件裁定        97年度交聲字第1706號
原處分機關  交通部公路總局臺中區監理所豐原監理站
受 處分 人  甲○○
上列受處分人因違反道路交通管理處罰條例案件，對於交通部公
路總局臺中區監理所豐原監理站九十七年五月三十日所為之處分
（豐監稽違字第裁六三－ＨＤ0000000號裁決書），聲明
異議，本院裁定如下：
    主  文
原處分關於吊扣職業大客車駕駛執照拾貳個月部分撤銷。
前項撤銷部分，不罰。
    理  由
一、原處分機關略以：異議人即受處分人甲○○（下稱受處分人
    ）於民國九十七年二月九日夜間十一時三十八分許，駕駛車
    牌號碼八Ｈ－一一八○號自用小貨車，在大里市○○路與草
    溪西路口附近，因「酒後駕車，經酒測值為○‧九四ＭＧ／
    Ｌ」之違規，經臺中縣警察局霧峰交通分隊員警以違反道路
    交通管理處罰條例第三十五條第一項第一款規定之行為，製
    開中縣警交字第ＨＤ0000000號舉發違反道路交通管
    理事件通知單。嗣經原處分機關於九十七年五月三十日依道
    路交通管理處罰條例第三十五條第一項第一款規定，以豐監
    稽違字第裁六三－ＨＤ0000000號裁決書，裁處受處
    分人吊扣職業大客車駕駛執照十二個月，逾期則依裁決書處
    罰主文規定裁處（本案酒駕觸犯公共危險案，經臺灣臺中地
    方法院刑事簡易判決處有期徒刑三月，罰鍰不另裁處）。又
    汽車駕駛人因違反上開規定受吊扣駕駛執照處分，如無當時
    駕駛車種之駕駛執照，仍吊扣其持有其他車種之駕駛執照，
    主要係考量其違規行為對道路交通秩序之維持及道路交通安
    全已生較大影響，基於一人一照之原則，故吊扣其持有之駕
    駛執照，以限制其繼續駕車行使道路之權利，係屬駕駛行為
    之限制，非因其駕駛車類不同而有所差異，故原處分機關裁
    決吊扣受處分人職業大客車駕照並無不當云云。
二、受處分人聲明異議意旨略以：道路交通管理處罰條例第六十
    八條業已刪除吊扣各級駕照，因駕駛自用小貨車違規被吊扣
    職業大客車駕駛執照為裁罰不當；且吊扣職業大客車駕駛執
    照，有違行政程序法第七條，又本人目前僅能依靠駕駛為職
    業，吊扣駕照將嚴重影響生計，請求撤銷原處分關於吊扣職
    業大客車駕駛執照一年部分，另為適當處分等語。
三、按汽車駕駛人飲用酒類或其他類似物後，其吐氣所含酒精濃
    度超過每公升零點二五毫克，不得駕車；駕駛汽車經測試檢
    定酒精濃度超過規定標準者，處新臺幣一萬五千元以上六萬
    元以下罰鍰，並當場移置保管其車輛及吊扣其駕駛執照一年
    ，道路交通安全規則第一百十四條第二款、道路交通管理處
    罰條例第三十五條第一項第一款分別定有明文。復按道路交
    通管理處罰條例第六十八條業於九十四年十二月十四日修正
    ，並自九十五年三月一日施行，依修正前之道路交通管理處
    罰條例第六十八條規定：「汽車駕駛人，因違反本條例及道
    路交通安全規則之規定，受『吊扣或』吊銷駕駛執照處分時
    ，『吊扣或』吊銷其持有各級車類之駕駛執照。」，而修正
    後之道路交通管理處罰條例第六十八條規定：「汽車駕駛人
    ，因違反本條例及道路交通安全規則之規定，受吊銷駕駛執
    照處分時，吊銷其持有各級車類之駕駛執照。」此一條文修
    正之原因乃係舊法將違法或違規駕駛人所持有各級車類之駕
    駛執照一併吊扣或吊銷失之苛酷，影響人民工作及生活甚鉅
    ，故依修正後道路交通管理處罰條例第六十八條之規定，受
    吊扣駕駛執照處分時，不再吊扣其持有各級車類之駕駛執照
    ，僅於受吊銷駕駛執照處分時，始吊銷其持有各級車類之駕
    駛執照，而限縮原條文之適用範圍；故依修正後道路交通管
    理處罰條例第六十八條之規定，受吊扣駕駛執照處分時，不
    再吊扣其持有各級車類之駕駛執照，僅於受吊銷駕駛執照處
    分時，始吊銷其持有各級車類之駕駛執照。
四、經查：
  (一)本件受處分人甲○○於九十七年二月九日夜間十一時三十八
    分許，駕駛車牌號碼八Ｈ－一一八○號自小貨車，在大里市
    ○○路與草溪西路口附近，因「酒後駕車，經酒測值為○‧
    九四ＭＧ／Ｌ」之違規，經臺中縣警察局霧峰交通分隊員警
    以違反道路交通管理處罰條例第三十五條第一項第一款規定
    之行為，中縣警交字第ＨＤ0000000號舉發違反道路
    交通管理，並經原處分機關依道路交通管理處罰條例第三十
    五條第一項第一款規定裁處受處分人吊扣職業大客車駕駛執
    照十二個月，逾期則依裁決書處罰主文規定裁處（本案酒駕
    觸犯公共危險案，經臺灣臺中地方法院刑事簡易判決處有期
    徒刑三月，罰鍰部分不另裁處）等情，業據受處分人所不爭
    執，有受處分人之聲明異議狀在卷可稽，並有上揭舉發通知
    單及原處分裁決書各一件附卷可參，其前開違規行為堪以認
    定。
  (二)受處分人之違規行為係發生於九十七年二月九日，自應依修
    正後之道路交通管理處罰條例第六十八條裁處。且修正後道
    路交通管理處罰條例第六十八條之規定，既將「吊扣」等字
    刪除，是依前開說明，駕駛人受吊扣駕駛執照處分時，不再
    吊扣其持有各級車類之駕駛執照，故原處分機關於作成吊扣
    駕駛執照處分時，應就行為人所應吊扣之駕駛執照種類予以
    限定，始符合依法行政原則。是依前述受處分人依法所受之
    處分應為限制其駕駛自用小客車之權利，而受處分人持有之
    駕駛執照為職業大客車駕駛執照，且其係以駕駛大客車為業
    ，亦未領有自用小客車駕駛執照，自無從繳交自用小客車駕
    駛執照可供吊扣，若因受處分人無自用小客車駕駛執照可供
    吊扣，而吊扣受處分人之職業大客車駕駛執照，此舉顯然將
    剝奪受處分人駕駛大客車之權利，對受處分人之工作權造成
    極大之損害，有違比例原則，復與現行之道路交通管理處罰
    條例第六十八條之規定未合，故受處分人此部分異議理由，
    自屬可採。
  (三)綜上所述，有關裁處吊扣受處分人職業大客車駕駛執照十二
    個月之裁罰部分，因受處分人本件係駕駛自用小貨車違規，
    本應吊扣其自用小客車駕駛執照，然依新修正之道路交通管
    理處罰條例第六十八條規定，尚不得吊扣其現尚有效之其他
    各級駕駛執照，原處分機關未審酌新修正之法律規定，而作
    成吊扣受處分人大客車駕駛執照之處分，即非合法。從而，
    本件異議為有理由，爰撤銷原處分關於吊扣職業大客車駕駛
    執照十二個月部分。又本件原應裁處吊扣受處分人之自用小
    客車駕駛執照，惟受處分人並無自用小客車駕駛執照可供吊
    扣，是無論係發回原處分機關就此重為裁處，或係由本院自
    行予以裁處，因所為之裁處內容事實上不能執行，依行政程
    序法第一百十一條第三款規定，仍屬無效，最終結果與逕予
    諭知受處分人不罰無異，為免案懸不決，徒增原處分機關與
    受處分人之困擾，因而就上開撤銷部分，諭知受處分人不罰
    。
據上論斷，應依道路交通管理處罰條例第八十七條第二項，道路
交通案件處理辦法第二十條前段之規定，裁定如主文。
中    華    民    國    97    年    7     月    14    日
                      交通法庭  法  官  黃裕仁
上正本證明與原本無異。
如不服本裁定，應於送達後五日內，向本院提出抗告狀。
                                書記官  王嘉仁
中    華    民    國    97    年    7     月    14    日


司法院資訊處製作；財團法人民間司法改革基金會備份。
